【裁判字號】    90,上易,1624
【裁判日期】    901108
【裁判案由】    毒品危害防制條例
【裁判全文】
臺灣高等法院臺南分院刑事判決            九十年度上易字第一六二四號  Ａ
      上  訴  人
      即  被  告  甲  ○  ○
右上訴人因違反毒品危害防制條例案件，不服臺灣臺南地方法院九十年度易字第八三
四號中華民國九十年五月十六日第一審判決（起訴案號：臺灣臺南地方法院檢察署九
十年度營毒偵字第一００號），提起上訴，本院判決如左：
      主      文
上訴駁回。
      事      實
一、甲○○有多次違反麻醉藥品管理條例案件前科，最近一次於民國（下同）八十五
    年間，因違反麻醉藥品管理條例案件，經臺灣臺南地方法院判處有期徒刑七月確
    定，於八十六年四月八日執行完畢；又於八十八年間因施用第二級毒品安非他命
    ，經強制戒治期滿（八十八年十一月十八日）後，由檢察官於八十八年十二月八
    日以八十八年度戒毒偵字第一一七號不起訴處分確定，詎其又於八十九年十一月
    十三日某時，在台南縣新營市○○路○段一四０號施用第二級毒品安非他命一次
    ，為警於同年十一月十四日，採取其尿液送驗後，始查悉上情。
二、案經台南縣警察局新營分局報告臺灣臺南地方法院檢察署檢察官偵查起訴。
      理      由
一、右揭事實業據上訴人即被告甲○○於本院審理時供認不諱，並有長榮管理學院出
    具之尿液檢驗成績書一紙在卷可考。然其於原審審理時則矢口否認有吸食第二級
    毒品安非他命之行為，辯稱：伊最近並未施用安非他命，伊在戒治回來後就未吸
    食。八十九年十一月十三日，朋友「阿進」來新進路二段一四０號伊太太的美髮
    店找伊，當時伊載小朋友上學回到店裡，一進店內就聞到怪怪的味道，隔天伊即
    被通知到警局驗尿，可能伊吸入阿進施用安非他命的二手煙云云。惟查：
（一）被告於八十九年十一月十四日，在台南縣警察局新營分局採集之尿液，經送驗
      結果，呈安非他命陽性反應，有長榮管理學院出具之尿液檢驗成績書一紙在卷
      可考。按目前國內檢驗甲基安非他命的方法，以氣相層析質譜儀分析法之精確
      度最高，其原理係檢品經氣化後，通過層析管分離純化，再將純化後的成分循
      序送入質譜儀做個別的鑑定，因質譜儀所測定之圖譜，在化學上被公認具有指
      紋特性，故可據以完全判定該檢品係為何種化合物，而長榮管理學院係以酵素
      免疫分析法進行篩檢，再以氣相層析質譜議分析法確認，於兩者均呈陽性反應
      下，才予以確認判定，此種雙重檢驗相互驗証之方式可使正確率無誤，此有法
      務部調查局第六處八十六年四月九日（８６）發技（一）字第八六０二０五四
      ０號函存卷可稽，足証被告所採尿液確係有安非他命反應，應屬無誤。復按安
      非他命經投與人體後，約百分之七十於二十四小時內自尿中排出，約百分之九
      十於九十六小時內自尿中排出，其吸食時間距採集時間最長不會超過四日，已
      據行政院衛生署藥物食品檢驗局於八十一年二月八日以（八一）藥檢壹字第一
      一五六號函敘明白。是被告為警查獲後所採集之尿液既檢驗出有安非他命陽性
      反應，堪認被告於採尿彼時以前二、三日內之某時，有非法施用安非他命一次
      ，因而被告犯罪事實之自白，應可採認。
（二）次按於施用毒品者之旁，如同時吸入該吸食者燒之藥物所排出之氣體（即俗稱
      之二手煙），能否在尿中被檢出毒品反應，文獻上尚無此研究報告，且依行政
      院衛生署藥物食品檢驗局檢驗煙毒之經驗研判，尚無因被動吸入毒品而致尿液
      驗出的案例，一般吸食方式之二手煙並不會使免疫抗體方法之檢驗呈陽性反應
      （該局八十一年藥檢壹字第八一０七三０五號函可參），是被告既非故意吸入
      他人施用之安非他命，應不致於尿液中代謝出安非他命之陽性反應，是被告亦
      無吸入二手煙以致尿液檢驗有安非他命返應之問題。
（三）又被告前因施用毒品案件，經施以觀察、勒戒及強制戒治後，由台灣台南地方
      法院檢察署檢察官為不起訴處分確定，此有台灣台南地方法院檢察署刑案料查
      註紀錄表及台灣高等法院被告全國前案紀錄表在卷足憑，可知其係於五年內再
      犯毒品危害防制條例第十條之罪，且有繼續施用之傾向，亦無疑義。是本件事
      證明確，被告犯行足堪認定，自應論科。
二、核被告所為，係犯毒品危害防制條例第十條第二項之施用第二級毒品罪。又被告
    持有毒品之低度行為為施用之高度行為所吸收，不另論罪。另被告曾於八十五年
    間因違反麻醉藥品管理條例案件，經臺灣臺南地方法院判處有期徒刑七月確定，
    甫於八十六年四月八日執行完畢，有台灣高等法院被告全國前案紀錄、台灣台南
    地方法院檢察署刑案資料查註紀錄表各一紙在卷可按，其於五年之內再犯本件有
    期徒刑以上之罪，為累犯，應依法加重其刑。原審以被告罪證明確，因予適用毒
    品危害防制條例第十條第二項、刑法第十一條前段、第四十七條，並審酌被告前
    有施用毒品之前科、素行不佳、犯罪之動機、目的、手段、品性、生活狀況、智
    識程度、及犯後態度等一切情狀，量處被告有期徒刑十月。本院經核原判決認事
    用法，並無不合，量刑亦稱妥適。被告上訴意旨，指摘原判決量刑過重，為無理
    由，應予駁回。
據上論結，應依刑事訴訟法第三百六十八條，判決如主文。
本案經檢察官羅清溪到庭執行職務。
中    華    民    國      九十      年      十一      月        八      日
                                  臺灣高等法院臺南分院刑事第四庭
                                      審判長法官  陳    義    仲
                                            法官  宋    明    蒼
                                            法官  蔡    崇    義
右正本證明與原本無異。
不得上訴。
                                      法院書記官  李    育    儒
中    華    民    國      九十      年      十一      月     十二       日
附錄本案論罪科刑法條全文：
毒品危害防制條例第十條第二項：
施用第二級毒品者，處三年以下有期徒刑。


司法院資訊處製作；財團法人民間司法改革基金會備份。
